臺灣臺南地方法院刑事判決　　　　　　　　　　　　　九十一年度易字第四九三號
　　公　訴　人　臺灣台南地方法院檢察署檢察官
　　被　　　告　乙○○
右列被告因違反勞動基準法案件，經檢察官提起公訴（九十年度偵字第一四六五八號
），本院判決如左：
    主  文
乙○○未依勞動基準法第五十五條第一項之規定給與勞工退休金，處罰金壹萬元，如
易服勞役，以參佰元折算壹日。
    事  實
一、乙○○為設於台南縣仁德鄉○○路○段六五一號芳明工業股份有限公司（下簡稱
    芳明公司）之負責人，自民國（下同）六十九年八月十六日起至八十九年五月十
    八日止，僱用甲○○（民國二十八年十二月六日生）從事勞動工作，其間年資共
    十九年二百七十三日。嗣甲○○因身體不適而停止工作，然依勞動基準法第五十
    三條第一項第一款之規定，甲○○已工作超過十五年且其年齡於退休時已超過六
    十歲，應可依法向乙○○請領退休金，惟乙○○僅願給付甲○○新台幣（下同）
    十萬元（共應給付一百零四萬餘元），其餘之退休金拒絕給付，嗣經台南縣政府
    出面協調，但均無法達成協議，乙○○至今未給付甲○○上開退休金。
二、案經台南縣政府移送台灣台南地方法院檢察署檢察官偵查起訴。
    理  由
一、訊據被告乙○○固不否認其係芳明公司之負責人，及未依勞動基準法之規範給予
    員工甲○○退休金等情，惟辯稱：伊所經營者只是小型公司，無法像大型公司般
    建立退休金制度，故伊早就與甲○○等員工言明勞保費由被告給付，且將來如可
    領取老年給付時，則全數歸員工領取，伊不再發給退休金等語，當時甲○○及其
    他員工都有同意，再者，伊亦慮及將來有退休金糾紛，無法一次支付全額，乃分
    攤於每年以獎金之名義多發約五、六萬元之款項，十餘年下來累積之數額亦頗為
    可觀，故伊絕無破壞法律及犯罪之故意云云。經查，被告乙○○係芳明公司之負
    責人，且該公司係從事燈具、機械五金等之製造加工業等情，有經濟部中部辦公
    室九十一年四月二十三日書函一份在卷可佐，則被告乙○○所營之公司業務，即
    屬勞動基準法第三條第一項第三款所定之製造業，且依上開規定，被告與勞工間
    所訂定之勞動契約，原本即應受勞動基準法各項規範之拘束而不得有例外排除適
    用之餘地；次查，勞動基準法為勞動條件之最低標準，雇主與勞工所訂之勞動條
    件，不得低於勞動基準法所定之最低標準，復為該法第一條第一、二項開宗明義
    所規定，簡言之，凡屬勞動基準法適用之行業，雇主與勞工間所定之勞動條件，
    只許等同或高於勞動基準法之規範，而不得比勞動基準法所定勞動條件低下。今
    芳明公司員工甲○○已符合勞動基準法第五十三條之退休條件，惟該公司負責人
    即被告乙○○迄今尚未依勞動基準法第五十五條第一項規定給付員工甲○○全額
    之退休金等事實，業據被告乙○○所自承，且核與證人即甲○○之子郭瑞龍指訴
    之情節相符，並有台南縣政府移送書、開會通知單、處理勞資爭議協調會議記錄
    、台南縣政府勞工保險局製作之甲○○勞保年資表等文件附卷可稽，則被告顯然
    未依勞動基準法第五十五條第一項所定應核給員工甲○○最低計算標準之退休金
    ，姑不論被告於雇用員工甲○○之際有與之達成如其所述之勞動條件約定，揆諸
    前揭規範之說明，其亦不得以此理由規避勞動基準法之適用，是被告前開辯解，
    殊無足取。準此，本件事證明確，被告犯行堪以認定，自應依法論科。
二、核被告乙○○所為，係違反勞動基準法同法第五十五條第一項第一款之規定，應
    依同法第七十八條之規定處罰。爰審酌被告素行尚佳，實施本件犯行之動機、手
    段、其公司所受之負債及事後與員工家屬間之調解態度等一切情狀，量處如主文
    所示之刑，並諭知易服勞役之折算標準，以資懲儆。
據上論斷，應依刑事訴訟法第二百九十九條第一項前段，勞動基準法第五十五條、第
七十八條、刑法第十一條前段、第四十二條第二項、罰金罰鍰提高標準條例第二條，
判決如主文。
中      華      民      國    九十一    年      五      月    二十八    日
                                  臺灣臺南地方法院刑事第二庭
                                          法  官  林彥君
右正本證明與原本無異。
如不服本判決，應於判決送達後十日內，向本院提出上訴狀。
                                          書記官  黃傳鈞
中      華      民      國    九十一    年      五      月    二十八    日
附錄本案論罪科刑法條全文：
勞動基準法第七十八條：
  違反第十三條、第十七條、第二十六條、第五十條、第五十一條或第五十五條第一
  項規定者，科三萬元以下罰金。
